【裁判字號】    98,台聲,420
【裁判日期】    980430
【裁判案由】    給付工程款
【裁判全文】
最高法院民事裁定              九十八年度台聲字第四二○號
聲  請  人  新加坡商新亞洲投資私人有限公司（SINGASIA INV
            ESTMENTS .
法定代理人  甲○○○  ○○○ .
訴訟代理人  張嘉真律師
            吳典倫律師
上列聲請人與相對人宏偉鋁業股份有限公司間請求給付工程款事
件，對於中華民國九十七年十二月十八日本院裁定（九十七年度
台上字第二六四○號），聲請再審，本院裁定如下：
    主  文
聲請駁回。
聲請訴訟費用由聲請人負擔。
    理  由
按上訴第三審法院，非以原判決違背法令為理由，不得為之。又
提起上訴，上訴狀內應記載上訴理由，表明原判決所違背之法令
及其具體內容，暨依訴訟資料合於該違背法令之具體事實，其依
民事訴訟法第四百六十九條之一規定提起上訴者，並應具體敘述
為從事法之續造、確保裁判之一致性或其他所涉及之法律見解具
有原則上重要性之理由。同法第四百六十七條、第四百七十條第
二項分別定有明文。而依同法第四百六十八條規定，判決不適用
法規或適用不當者，為違背法令；依同法第四百六十九條規定，
判決有該條所列各款情形之一者，為當然違背法令。是當事人提
起上訴，如以同法第四百六十九條所列各款情形為理由時，其上
訴狀或理由書應表明該判決有合於各該條款規定情形之具體內容
，及係依何訴訟資料合於該違背法令之具體事實。如依同法第四
百六十八條規定，以原判決有不適用法規或適用法規不當為理由
時，其上訴狀或理由書應表明該判決所違背之法令條項，或有關
判例、解釋字號，或成文法以外之習慣或法理等及其具體內容，
暨係依何訴訟資料合於該違背法令之具體事實，並具體敘述為從
事法之續造、確保裁判之一致性或其他所涉及之法律見解具有原
則上重要性之理由。上訴狀或理由書如未依上述方法表明，或其
所表明者與上開法條規定不合時，即難認為已合法表明上訴理由
，其上訴自非合法。本件聲請人雖以本院認其對於前訴訟程序第
二審法院判決（台灣高等法院九十六年度建上更(三)字第一一號）
之上訴，為不合法，而駁回其上訴之裁定（九十七年度台上字第
二六四○號，下稱原確定裁定），有民事訴訟法第四百九十六條
第一項第一款所定適用法規顯有錯誤之再審事由，對之聲請再審
。惟經核聲請人對於該前訴訟程序第二審判決提起第三審上訴，
所表明之上訴理由，徒就該法院本於取捨證據、認定事實，及解
釋契約之職權行使，所為：聲請人主張相對人宏偉鋁業股份有限
公司積欠其系爭工程款即新加坡幣（下同）一百四十九萬六千元
，固屬可採。然依兩造間系爭中文契約之約定，系爭工程應於民
國八十五年十一月三十日完工，無聲請人所指相對人同意延至八
十六年一月三十一日完工之情。乃因可歸責於聲請人之事由，遲
至八十六年十一月二十五日始完工，相對人抗辯聲請人應依（中
文契約第二條）約定，給付按每逾一日以承包總價千分之三計算
之違約金（共九百四十七萬七千六百元），本非無據。但審酌一
切情事，該違約金數額之約定，尚嫌過高，應核減為一百八十九
萬五千五百二十元，始屬允當。相對人以該違約金債權與聲請人
之系爭工程款債權為抵銷，即無不合。經此抵銷，聲請人已無工
程款債權存在，其請求相對人給付系爭工程款之本息，為無理由
，不應准許等論斷，泛言指摘為不當。而未表明該判決所違背之
法令及其具體內容，暨依訴訟資料合於該違背法令之具體事實，
並具體敘述為從事法之續造、確保裁判之一致性或其他所涉及之
法律見解具有原則上重要性之理由，難認其已合法表明上訴理由
。原確定裁定因認聲請人之上訴為不合法，以裁定駁回其上訴，
經核並無適用法規顯有錯誤可言。聲請人以原確定裁定有民事訴
訟法第四百九十六條第一項第一款所定適用法規顯有錯誤之事由
，對之聲請再審，非有理由。
據上論結，本件聲請為無理由。依民事訴訟法第九十五條、第七
十八條，裁定如主文。
中    華    民    國  九十八  年    四    月   三十   日
                      最高法院民事第三庭
                          審判長法官  蘇  茂  秋
                                法官  陳  碧  玉
                                法官  王  仁  貴
                                法官  張  宗  權
                                法官  陳  國  禎
      本件正本證明與原本無異
                                      書  記  官
中    華    民    國  九十八  年    五    月   十二   日
                                                     Ｍ


司法院資訊處製作；財團法人民間司法改革基金會備份。
